臺灣桃園地方法院刑事判決　　　　　　110年度交易字第255號
聲　請　人　臺灣桃園地方檢察署檢察官
被　　　告　王添煜


上列被告因過失傷害案件，經檢察官聲請以簡易判決處刑（109
年度偵字第31689 號），因本件不得行簡易程序，經改用通常程
序審理，本院判決如下：
    主  文
王添煜無罪。
    理  由
一、聲請意旨以：被告王添煜於民國109 年1 月22日下午6 時47
    分許，騎乘車牌號碼000-000 號普通重型機車，沿桃園市桃
    園區三民路往中山東路方向行駛，原應注意兩車並行之間隔
    ，而依當時天候晴、日間自然光線、柏油路面、路面乾燥、
    無缺陷、無障礙物及視距良好等無不能注意情事，途經同市
    區○○路0 段00號前，適有同向告訴人陳錫泉（另為不起訴
    處分）騎乘車牌號碼000-0000號普通重型機車行駛在其右側
    ，王添煜為閃避前方車輛，竟未注意兩車並行間隔，以致其
    右後照鏡撞擊陳錫泉前開機車，使陳錫泉當場人、車倒地並
    受有右側第3 、4 、5 、6 、7 、8 肋骨骨折及右側鎖骨骨
    折等傷害，因認被告涉犯刑法第284 條前段之過失傷害罪嫌
    云云。
二、㈠按犯罪事實應依證據認定之，無證據不得認定犯罪事實。
    又不能證明被告犯罪者，應諭知無罪之判決。刑事訴訟法第
    154 條第2 項、第301 條第1 項分別定有明文。而事實之認
    定，應憑證據，如未能發現相當證據，或證據不足以證明犯
    罪事實，自不能以推測或擬制之方法，為裁判基礎。此所稱
    之證據，雖不以直接證據為限，間接證據亦包括在內，然而
    無論直接或間接證據，其為訴訟上之證明，須於通常一般人
    均不致有所懷疑，而得確信其為真實之程度者，始得據為有
    罪之認定。倘其證明尚未達到此一程度，而有合理懷疑之存
    在，致無從使事實審法院獲得有罪之確信時，即應諭知被告
    無罪之判決（最高法院40年台上字第86號、76年台上字第
    4986號判例意旨參照）。㈡再按告訴人之告訴，係以使被告
    受刑事訴追為目的，是其陳述是否與事實相符，仍應調查其
    他證據以資審認，必告訴人所述被害情形，無瑕疵可擊，且
    就其他方面調查，又與事實相符，始足據為有罪判決之基礎
    （最高法院52年台上字第1300號判例、81年度台上字第3539
    號判決意旨參照）。㈢又按所謂因果關係，乃指行為與結果
    間所存在之客觀相當因果關係而言，即依經驗法則，綜合行
    為當時所存在之一切事實，為客觀之事後審查，認為在一般
    情形下，有此環境，有此行為之同一條件，均可發生同一之
    結果者，則該條件即為發生結果之相當條件，行為與結果間
    乃有因果關係。反之若在一般情形下，有此同一之條件存在
    ，而依客觀之觀察，認為不必皆發生此結果者，則該條件與
    結果並不相當，不過為偶然之事實而已，其行為與結果間自
    無因果關係可言（最高法院76年台上字第192 號判例、87年
    度台上字第3417號判決意旨參照）。又所謂因果關係中斷，
    係將最初之行為，稱為前因行為，將其後介入之行為，稱為
    後因行為，前因行為實行後，因後因行為之介入，使前因行
    為與結果間之因果關係因而中斷而言（最高法院99年度台上
    字第174 號判決意旨參照）。是行為人行為與結果之發生有
    無相當因果關係，應就行為當時所存在之一切事實為客觀之
    事後審查，此即我國實務及多數學者所採取之所謂「相當因
    果關係理論」。
三、次按刑事訴訟法第154 條第2 項規定：「犯罪事實應依證據
    認定之，無證據不得認定犯罪事實。」，同法第310 條第1
    款規定：「有罪之判決書應於理由內記載認定犯罪事實所憑
    之證據及其認定之理由」，是依上開規定，刑事判決書應記
    載主文與理由，於有罪判決書方須記載犯罪事實，並於理由
    內記載認定犯罪事實所憑之證據及其認定之理由。而所謂認
    定犯罪事實所憑之「證據」，即為該法第154 條第2 項規定
    之「應依證據認定之」之「證據」。職是，有罪判決書理由
    內所記載據以確定具體刑罰權有無之事實所憑之證據，自須
    經嚴格證明，另外涉及僅須自由證明事項，即不限定有無證
    據能力之證據，及彈劾證人信用性可不具證據能力之彈劾證
    據。倘法院審理結果，認為不能證明被告犯罪，而為無罪之
    諭知，在無罪判決書內，因檢察官起訴之事實，法院審理結
    果，認為被告之犯罪不能證明，而為無罪之諭知，則被告並
    無檢察官所起訴之犯罪事實存在，即無刑事訴訟法第154 條
    第2 項所規定「應依證據認定之」犯罪事實存在，則依刑事
    訴訟法第308 條前段規定，無罪之判決書只須記載主文及理
    由，而理由之論敘，僅須與卷內所存在之證據資料相符，且
    與經驗法則、論理法則無違即可，所使用之證據並不以具有
    證據能力之證據為限，即使不具證據能力之傳聞證據，亦非
    不得資為彈劾證據使用。是以，無罪之判決書，就傳聞證據
    是否例外具有證據能力，本無須於理由內論敘說明（最高法
    院100 年度台上字第2980號判決要旨參照）。依上，本件被
    告既經本院認定犯罪不能證明，而為無罪之諭知，就此無罪
    之判決即不再論述所援引有關證據之證據能力。
四、聲請人認被告王添煜涉犯上開罪嫌，無非以被告王添煜、告
    訴人陳錫泉之供述、道路交通事故現場圖、道路交通事故調
    查報告表、監視器光碟、監視器擷取照片、現場照片、診斷
    證明書為其全部論據。訊據被告王添煜固自承發生本件車禍
    ，然堅決否認有何過失，辯稱：伊不認罪，檢察官沒有還原
    事實，事實是案發前伊原本騎在中線車道和外側車道的分隔
    線比較靠外側車道的地方，黑色WISH自小客車是在伊的正左
    方，到了案發地點，黑色WISH自小客車就往伊的方向急切進
    來，才造成本件車禍等語。經查：
  ㈠經本院於110年1月25日依職權勘驗警方蒐證光碟片中之⑴00
    000000_193801.mp4 、⑵00000000_194120.mp4 、⑶滿庭芳
    camera-ch0-00000000000000 0檔案，勘驗結果以「⑴0000
    0000_193801.mp4 檔：如勘驗照片1-6 所示。由畫面中可見
    ，案發時有一輛黑色WISH自小客車自中線車道外切外側車道
    ，於此同時，王添煜與陳錫泉所駕機車相撞倒地滑行，並可
    見黑色WISH自小客車之煞車燈顯然亮起。⑵00000000_19412
    0. mp4檔：如勘驗照片A 所示。由畫面中可見，案發時有一
    輛黑色WISH自小客車自中線車道外切外側車道，於此同時，
    王添煜與陳錫泉所駕機車相撞倒地滑行。⑶滿庭芳camera-c
    h0-00000000000000 檔：無案發過程之相關畫面。」有該日
    勘驗筆錄及勘驗照片可憑，並經本院再於110 年2 月24日公
    開訊問庭勘驗在案，勘驗結果除如本院110 年1 月25日勘驗
    筆錄所載，另補充「自前二檔案畫面可以看見王添煜的機車
    在左，陳錫泉的機車在右，王添煜的機車撞到陳錫泉的機車
    。」，此外，本院並當庭勘驗被告王添煜於110 年2 月3 日
    刑事陳報狀所附之光碟片，檔案名稱：000000000-00000000
    0_11.AVI檔案，勘驗結果以「此畫面與本院剛才勘驗的第一
    個檔案畫面相同，但是較為完整，接續剛才第一個檔案後面
    沒有擷取到的地方，可以看到第一個檔案所述之黑色WISH自
    小客車於案發後，繼續向前行駛，通過前方之路口後，停在
    外側車道，然後雙閃黃燈，駕駛人（身穿深色短袖T-SHIRT
    、深色長褲之男性年輕人）下車後，向王添煜、陳錫泉人車
    倒地之地點走過來，並且可以看到該年輕人向已經站起來的
    王添煜鞠躬（疑似道歉），隨後不到一分鐘，即往前方自己
    停車的地方走過去並上車，旋即駕車離去（勘驗至此）。」
    均記載於本院110 年2 月24日訊問筆錄可稽。
  ㈡由上開勘驗可知，本件車禍係因上開黑色WISH自小客車自中
    線車道急往外側車道切，致在外側車道左側行駛之被告王添
    煜所駕機車與在外側車道右側行駛之告訴人陳錫泉所駕機車
    相互碰撞，自不能僅因本件事故之肇發而反指被告駕駛行為
    有何不當或過失。再申言之，被告王添煜於警詢、偵訊均陳
    稱案發前告訴人陳錫泉所駕機車在其右後方，因上開黑色
    WISH自小客車之急往外切，其緊急煞車，告訴人陳錫泉反應
    不及，致告訴人陳錫泉機車勾到其右手與右後照鏡，其二人
    之機車乃一同倒地滑行等語，此與告訴人陳錫泉警詢所稱被
    告王添煜所駕機車突然於其左側向右急切後就與其左側車身
    發生碰撞、於偵訊所稱對方機車從其車尾後方撞上云云，完
    全不符，而卷內並無事證可資判斷何人所述為真，復以，告
    訴人陳錫泉之前後供述，就被告王添煜所駕機車究係撞及其
    之機車左側或自其機車尾部追撞，尚且前後供述出現重大矛
    盾，自不得以有重大瑕疵之供詞以資認定本件車禍，是聲請
    人即臺灣桃園地方檢察署檢察官遽指被告王添煜係因未保持
    兩車併行之間隔而肇禍云云，實屬空中樓閣，並無根據。更
    況不論被告王添煜與告訴人陳錫泉所駕機車如何碰撞、何人
    碰撞何人或相互碰撞，其原因均乃由於上開黑色WISH自小客
    車之違規駕駛行為所致，而該小客車急往外切致被告王添煜
    與告訴人陳錫泉所駕機車碰撞之案發過程更僅約1 秒，此由
    勘驗照片自明，實屬間不容髮，此對被告王添煜而言乃屬猝
    不及防，已無從再採取其他避撞措施，上開黑色WISH自小客
    車變換車道時未讓右側外側車道之車輛先行乃唯一且獨立造
    成本件車禍結果之因子，被告王添煜之駕駛行為於本件車禍
    並無任何原因力。
  ㈢經本院將本件車禍肇責送桃園市政府行車事故鑑定會鑑定，
    該會鑑定意見認「路權歸屬：⒈不詳車號自小客車於夜間，
    沿三民路一段由成功路二段中山東路方向行駛中線車道，行
    經肇事地中央劃分島路段右偏變換至外側車道，在變換車道
    時，應讓同向右側直行車先行，並注意安全距離。⒉王添煜
    於夜間駕駛重機車，沿三民路一段由成功路二段中山東路方
    向行駛外側車道，行經肇事地中央劃分島路段直行，突遇同
    向左側自小客車由中線車道右偏變換車道駛至，為閃避其而
    右偏行駛與重機車發生碰撞，屬瞬間難以防範。⒊陳錫泉於
    夜間駕駛重機車，沿三民路一段由成功路二段中山東路方向
    行駛外側車道，行經肇事地中央劃分島路段直行，突遇同向
    左側之重機車為閃避自小客車而右偏駛致撞擊，屬瞬間難以
    防範。」、「鑑定意見：不詳車號自用小客車於夜間行經
    中央劃分島路段，右偏變換車道未讓同向右側直行車先行並
    注意安全距離，為肇事原因。王添煜駕駛普通重型機車與
    告訴人陳錫泉駕駛普通重型機車均無肇事因素。」有該會鑑
    定意見書附卷可稽。本院雖認上開黑色WISH自小客車突然右
    偏變換車道後，被告王添煜與告訴人陳錫泉所駕機車如何碰
    撞，尚無從認定，而與該會逕行認定被告王添煜為閃避上開
    黑色WISH自小客車右偏行駛而撞擊告訴人陳錫泉所駕機車，
    尚有二歧，然就被告王添煜、告訴人陳錫泉二人均並無肇事
    因素，唯一之肇事因素乃上開黑色WISH自小客車駕駛人之上
    開駕駛行為，並無二致，是該會鑑定結論可值贊同。
  ㈣此外，復查無其他積極證據，足資證明被告有何過失行為，
    並與本件車禍具相當因果關係，既不能證明被告犯罪，核諸
    前揭說明，自應為其無罪之諭知。
五、檢察官應指揮警方積極改正處：
    案發後，警方追查上開黑色WISH自小客車不力，本件承辦之
    陳榆警員雖於本院證稱其有調取沿路監視器，大約三至四支
    監視器，但是都沒有結果云云，然案發之三民路一段乃本市
    之菁華路段，沿途監視器之多，若其確有調取案發前後之該
    路段多支監視器畫面加以比對，絕無查無結果之可能，是自
    應由檢察官指揮警方嚴正積極改正之。
據上論斷，應依刑事訴訟法第452 條、第301 條第1 項，判決如
主文。
本案經檢察官賴瀅羽到庭執行職務
中    華    民    國   110    年    11    月    3     日
                      交通法庭法  官  曾雨明
以上正本證明與原本無異。
如不服本判決應於收受判決後20日內向本院提出上訴書狀，並應
敘述具體理由。其未敘述上訴理由者，應於上訴期間屆滿後20日
內向本院補提理由書（均須按他造當事人之人數附繕本）「切勿
逕送上級法院」。
                              書記官  劉貞儀
中    華    民    國   110    年    11    月    3     日